【裁判字號】    95,裁,1496
【裁判日期】    950713
【裁判案由】    虛報進口貨物
【裁判全文】
最  高  行  政  法  院  裁  定
                                     95年度裁字第01496號
上  訴  人  台灣泰科電子股份有限公司
代  表  人  甲○○
送達代收人  林秋琴律師
訴訟代理人  陳彥希律師
訴訟代理人  劉致慶律師
被 上訴 人  財政部臺北關稅局
代  表  人  江安雄(局長)
上列當事人間因虛報進口貨物事件，上訴人對於中華民國93年12
月31日臺北高等行政法院93年度簡字第592號判決，提起上訴，
本院裁定如下：
    主  文
上訴駁回。
上訴審訴訟費用由上訴人負擔。
    理  由
一、按對於適用簡易程序之裁判提起上訴或抗告，須經本院許可
    ，且該許可以訴訟事件所涉及之法律見解具有原則性者為限
    ，行政訴訟法第235條定有明文。所謂法律見解具有原則性
    者，係指該事件涉及之法律問題意義重大，而有加以闡釋必
    要之情形而言，非以其對於該訴訟當事人之勝敗有無決定性
    之影響為斷。例如對於行政命令是否牴觸法律所為之判斷，
    或原審判決就同類事件所表示之法律見解與本院或其他高等
    行政法院所表示之見解互相牴觸，有由本院確認或統一法律
    上意見之必要等情形屬之。
二、上訴人台灣泰科電子股份有限公司於民國（下同）九十年十
    月十五日委託華昇企業股份有限公司向被上訴人財政部臺北
    關稅局報運進口貨物乙批（報單號碼：第ＣＡ／九○／○五
    ○／○五五○三號），原申報貨物名稱為POLYSWITCH
    DEVICES-PPTC THERMISTOR 000000-000 MINISMDC 110-2，
    數量為790,000 PCE，稅則第八五三三．四○．○○號，稅
    率FREE；經被上訴人查驗結果貨名應為POLYSWITCH
    RESETTABLE FUSE 000000-000 MINISMDC 110-2，應歸列稅
    則第八五三六．三○．○○號，稅率百分之七．五，應課徵
    進口稅新臺幣（下同）五四、一八一元。本案實到貨物名稱
    與原申報不符，上訴人涉有虛報進口貨物名稱，逃漏進口稅
    款之行為，被上訴人乃依據海關緝私條例第三十七條第一項
    規定，處上訴人所漏進口稅額二倍之罰鍰計一○八、三六二
    元，並依同條例第四十四條規定，追徵所漏進口稅款五四、
    一八一元。上訴人不服，申請復查，未獲變更，提起訴願，
    遭決定駁回，遂提起行政訴訟，亦經原審判決駁回，乃提起
    上訴。
三、本件上訴意旨略以：(一)原審未能區分新事實與新證據，並混
    淆「海關核定稅則號別錯誤」與「海關變更行之多年之稅則
    號別」，致未斟酌世界關務組織（WCO）調和分類委員會（
    HS Committee）將本案產品分類至第八五三三、二九目稅則
    之決定書，違反行政訴訟法第一百八十九條之規定，其判決
    顯有行政訴訟法第二百四十三條第一項之違法，且其違法情
    形所涉及之原則性法律見解，符合行政訴訟法第二百三十五
    條第二項提起上訴之規定。1.系爭世界關務組織稅則決定書
    並非原處分作成後之新事實上訴人所陳報之系爭世界關務組
    織稅則決定書，其法律性質應為「新證據」，而非原審法院
    所稱之新事實，蓋本案事實諸如本案產品之功能屬性、型號
    及上訴人申報之貨名及稅則始終未曾變更。世界關務組織稅
    則決定書，目的在證明上訴人所主張原處分作成當時已客觀
    存在之事實（即本案產品確屬高分子正溫度係數熱敏電阻（
    PPTC Thermistor））及法律（本案產品應歸入HS Code第八
    五三三節之稅則），故屬「證據方法」，而非事實或法律本
    身。此外，另由原審判決判斷原處分是否違法時已審酌被上
    訴人所提出原處分作成時所無之Bourns及Littelfuse兩公司
    之進口報單等資料，亦足證原審此項見解之違法與矛盾。原
    審法院已違反行政訴訟法第一百八十九條規定，顯有判決不
    適用法規或適用不當之違法。2.世界關務組織稅則決定書不
    須經我國相關政府機關引用並發布成為行政規則前，行政法
    院即得據以認定原處分違法。(1)原審法院前述錯誤見解，乃
    未能正確區別「海關核定稅則號別錯誤」與「海關變更行之
    多年之稅則號別」所致。上訴人提出系爭世界關務組織稅則
    決定書之目的，乃在證明被上訴人將本案產品改列第八五三
    六、三○目稅則是否違反海關緝私條例所採用之HS Code，
    並非在請求被上訴人變更本案產品行之多年之稅則。原審法
    院竟以系爭世界關務組織稅則決定書「在未經我國政府相關
    機關引用並發布成為行政規則前，本院尚不得據以認原處分
    為違法」，拒絕調查、審酌系爭稅則決定書，顯有對本案重
    要事實認識錯誤及對財政部七十五年四月十九日台財關字第
    七五○五三三八號函、七十七年三月二十三日台財關字第七
    七○○二七三○六號函、九十一年三月八日台財關字第○九
    一○五五○一五二號函、及關稅總局「海關辦理進口貨物稅
    則歸類注意事項」等函令適用錯誤之違法。(2)又世界關務組
    織稅則決定書之法律性質為證據方法，依照行政訴訟法第一
    百八十九條規定，原審法院對該稅則決定書應予審酌。故原
    審法院顯有判決不適用法規或適用不當之違法。3.原審法院
    無視於上訴人提出之重要證據，為背於該證據內容之認定，
    而否定本案產品為「熱敏電阻」，進而作成錯誤之法律判斷
    ，其認定事實嚴重違反經驗法則及證據法則之基本精神，破
    壞法秩序之一致性，依一般社會通念已認為足以影響實質之
    公平，及破壞人民對於司法之信賴，故已具備行政訴訟法第
    二百三十五條第二項所稱之原則性。(二)原審未將本案產品送
    請鑑定，竟憑主觀意見認定本案產品之電學性質，顯有行政
    訴訟法第二百四十三條第一項之違法判決，且其違法情形所
    涉及之原則性法律見解，符合行政訴訟法第二百三十五條第
    二項之規定。1.我國海關進口稅則第二條，其中解釋準則一
    規定，進口貨物稅則之認定，應依照稅則號別各節所列之名
    稱及有關類或章註為之，是判定貨物之稅則分類，首應以貨
    物本身之屬性、功能及海關進口稅則各項稅則號別之定義及
    註解為據。2.雙方對熱敏電阻應歸入HS Code第八五三三節
    稅則並無爭議，然對本案產品是否為熱敏電阻則存有極大爭
    議。由卷內上訴人提出之數十項證據，支持本案產品確為「
    熱敏電阻」，足知本案產品究否屬「熱敏電阻」為高度科技
    專業性之事實問題，並非法律或一般事實問題，絕非原審法
    院憑一己主觀認知所可論斷，上訴人於九十三年十二月六日
    行政訴訟聲請鑑定狀聲請原審送請鑑定，惟未獲置理。原審
    應依行政訴訟法第一百三十三條之規定，依職權將本案產品
    送請鑑定，始為適法。3.由於本案產品爭議涉及電子元件之
    屬性、功能鑑定等電子學專業知識，法院若就其屬性、功能
    有懷疑，為求判決之正確，自應依行政訴訟法第一百三十三
    條職權調查證據。此一重要法律原則業經鈞院以九十二年判
    字第一四二三號、九十二年判字第一五六八號、九十二年判
    字第六四三號、九十二年判字第五四號等判決一再曉示，為
    適用於所有行政法院對高度科技專業性認定應否函請客觀公
    正第三人鑑定之原則性問題，並已具備行政訴訟法第二百三
    十五條第二項所稱原則性。原審未予遵守，顯有行政訴訟法
    第二百四十三條第一項判決不適用法規之違法。(三)原審判決
    未斟酌上訴人所提出之證據，誤認上訴人中文「電路保護產
    品手冊」記載本案產品具有斷路之特性，而與熱敏電阻並無
    斷路之特性不符，否認本案產品為熱敏電阻，應歸入第八五
    三三稅則，顯有行政訴訟法第二百四十三條第一項之違法判
    決，且其違法情形所涉及之原則性法律見解，符合行政訴訟
    法第二百三十五條第二項提起上訴之規定。1.上訴人中文「
    電路保護產品手冊」所載「令電路形同開路狀態而得防護設
    備免於損壞」等語，其真正意義係指本案產品並不會出現斷
    路（開路）之現象，故使用「形同開路狀態」文字，若如原
    審法院所言本案產品會出現斷路（開路）之現象，則「形同
    開路狀態」應改為「產生開路狀態」始為正確，原審法院顯
    有事實認定之錯誤。又原審法院捨棄上訴人所提出之學術機
    構鑑定報告（指出本案產品為熱敏電阻，並無斷路之特性)
    、國際權威認證機構認證書、各國海關稅則核定意見書、經
    濟部技術處報告、國內外學者文獻等有力證物於不問，卻憑
    其錯誤解讀上訴人中文型錄所得之錯誤見解，誤認本案產品
    具有斷路之特性，與熱敏電阻不同。2.原審法院因未斟酌上
    訴人所提證據以致認定事實與卷內證據內容不符（即誤解本
    案產品並非「熱敏電阻」），以致作成錯誤之法律見解，已
    違反行政訴訟法第一百八十九條規定，且其認定事實違反經
    驗法則及證據法則，而破壞法秩序之一致性，依一般社會通
    念已認為足以影響實質之公平，及破壞人民對於司法之信賴
    ，故已具備行政訴訟法第二百三十五條第二項所稱之原則性
    。(四)被上訴人未實際查驗貨物，竟憑空猜測貨名，違反證據
    法則，原判決未予糾正，其判決顯有行政訴訟法第二百四十
    三條第一項之違法判決，且其違法情形所涉及之原則性法律
    見解，符合行政訴訟法第二百三十五條第二項提起上訴之規
    定。1.「事實認定應憑證據，不能僅憑片面之臆測，為裁判
    之基礎」、「違章漏稅案件之處理，應有事實之根據，事實
    應以證據認定之，否則非法之所許」，鈞院六十二年判字第
    四○二號判例、財政部四十九年十一月二十五日（四九）台
    財稅發字第○八四四六號函分別著有明文。海關依海關緝私
    條例第三十七條第一項、第四十四條規定，處進口人所漏進
    口稅額二倍之罰緩並命進口人補稅，必須依積極證據認定進
    口人有虛報貨名漏稅之事實，而不得以海關片面之臆測推論
    該事實，否則即屬違法，此觀鈞院判例及財政部函釋甚明。
    2.財政部關稅總局稅則處於稅則號別疑義解答案例中，曾就
    上訴人公司不同型號之Polyswitch高分子正溫度係數熱敏電
    阻產品作出不同認定，其針對SRP175S型產品表示：「本案
    貨品既經檢樣鑑定為具有防護設備免於損壞之功能，宜歸列
    稅則第8536.30.00號」；而針對RＺ000000000000型產品則表
    示：「本案貨品若經查明確係「熱阻器」（THERMISTORS）
    ，宜優先歸列稅則第8533節下，否則歸列稅則第8536.3O.00
    號」，由此可知，關稅總局稅則處根據錯誤之鑑定報告，雖
    然誤將SRP175S型產品歸入第8536節下，但關稅總局亦認為
    應將產品「檢樣鑑定」，方能正確歸列其稅則，而不得單憑
    進口報單臆測之名稱，作為裁罰之依據。3.本案產品原申報
    貨名為「RESISTOR 403943-OOO RUEllO(POLYSWITCH)」依Cl
    方式（免審免驗）辦理進口，被上訴人從未就本案RUEl10型
    產品檢取貨樣或型錄，僅憑進口報單，在欠缺實際貨樣、鑑
    定報告或其他足資判斷本案貨物之證據，逕以猜度臆測方式
    輕率推論本案產品為電路保護器具，並據以核處上訴人所漏
    稅額二倍罰緩並命補稅。其認定事實之方式，顯已違反財政
    部關稅總局稅則處就稅則號別疑義處理原則及前述鈞院判例
    、財政部函所揭示之證據法則，而有判決不適用法規之當然
    違法。又該法律見解涉及海關認定進口人違章漏稅事實時所
    應遵守之證據法則為何，有行政訴訟法第二百三十五條第二
    項所稱之原則性。(五)原審完全未審酌上訴人所提「無海關緝
    私條例第三十七條第一項所稱虛報貨名之故意或過失」之主
    張，並記載其理由，或記載其認定上訴人具有虛報貨名之故
    意或過失行為理由，足證原審判決顯屬判決不備理由。且原
    審無視於上訴人之主張，而為背於證據內容之認定，其認定
    事實嚴重違反經驗法則及證據法則之基本精神，而破壞法秩
    序之一致性，依一般社會通念已認為足以影響實質之公平，
    及破壞人民對於司法之信賴，故已具備行政訴訟法第二百三
    十五條第二項所稱之原則性。(六)原審判決認定被上訴人處分
    合法，卻完全未審酌上訴人有關「被上訴人逾行為時關稅法
    第五條之一第一項六個月期限違法變更稅則，並依此作成違
    法之原處分」之主張，並記載其理由，顯屬不備理由之當然
    違背法令判決。由於上述法律見解涉及海關得否在行為時關
    稅法第五條之一第一項所定六個月期間屆滿稅則視為業經核
    定後，另依行為時關稅法第四十四條通知進口人補稅之原則
    性問題，故具有行政訴訟法第二百三十五條第二項所稱之原
    則性。為此請求廢棄原判決，並撤銷訴願決定、復查決定及
    原處分等語。
四、本院查：原審係以(一)上訴人美國原廠瑞侃公司（泰科公司前
    身）自一九八○年代即利用聚脂體（Poly-mer）之正溫度係
    數特性研發過載電流之電路保護器，並使用Polyswitch為商
    標，取名為Resettable Fuse（以其可重覆使用）行銷全球
    數十年。又如「電子情報」雜誌第二二五期之廣告及上訴人
    郵寄予客戶之廣告，均稱「Raychem公司的Polyswitch自復
    保險絲，可應用在不同的電子設備產品，提供電路保護」等
    語；被上訴人於九十年十二月二十日自上訴人網站下載之資
    料其貨物名稱仍為「自復式保險絲」，內容與成大電機系所
    提供之「電路保護產品手冊」完全相符，至九十一年二月十
    五日後該網站資料之名稱始全面更改為「正溫度係數熱敏電
    阻」，惟內容卻稱「中文版電路保護產品手冊在製作中」。
    是以應以被上訴人所取得之中文「電路保護產品手冊」為驗
    估分類之依據。(二)玆據被上訴人取得之中文「電路保護產品
    手冊」第一頁說明，足見當異常電流（指突波電流）發生時
    ，導體上所產生之熱便會將POLYMER由晶狀轉成膠狀（
    AMORPHOUS），被束縛於POLYMER之導體即因POLYMER過熱膨
    脹而斷裂，令電路形同開路狀態，上訴人稱電路未被切斷，
    與手冊所載不符，自無可採，僅其在異常原因消除後，導體
    鍊鍵會重新建立，恢復成低阻抗，與傳統保險絲不同而已；
    又熱敏電阻器之特性為非線性電阻器之一種，具有電阻值隨
    溫度升高而呈現非線性增加（正溫度系數熱敏電阻PTC
    Thermistor）或減少（負溫度系數熱敏電阻NTC Thermistor
    ）之電學特性，為上訴人所自承，足見其當異常電流突波電
    流發生時，亦僅有電阻值隨溫度升高而呈現非線性增加之特
    性，與系爭POLYSWITCH元件所具有之前開特性，並不相同，
    故上訴人將「Polyswitch自復保險絲」解為「正溫度系數熱
    敏電阻」，應歸入第八五三三節註解關於熱阻器之定義一節
    ，在現行HS註解下，要無可採。依據ＨＳ註解有關「電路保
    護器」之詮釋係：「供防止電路過載用之其他裝置」，揆其
    意旨，凡用於電路中，防止電流、電壓過載以保護電路免於
    燒壞之電路保護器具均屬之。次查，世界關務組織及美國海
    關將有電路保護功能之類似貨品如Surge Suppressor（突波
    遏止器）、Automatic Reset Harness Protector（自動回
    復保護器）、Motor Protection Switch（馬達保護開關）
    ．．．等電子元件，均歸入稅則第八五三六．三○目下，再
    參據該處前述歷來是類貨物之分類記錄，證諸除熔斷式熔絲
    與斷路器外，舉凡具有符合上開註解所述「供防止電路過載
    用」之各式保護器具，不問其產品名稱、構成材料及作動原
    理（不論係中斷或降低電流通過）為何，率得歸入第八五三
    六．三○目下，系爭自復保險絲，依「電路保護產品手冊」
    所載，自符合註解之詮釋，自當歸列稅則第八五三六．三○
    目下。(三)本院對鑑定報告之意見：查系爭貨物MINISMDC
    110-2等經被上訴人委請成大電機系鑑定，其鑑定意見結果
    略以：「MINISMDC 110-2等元件泛用於電池組、通訊系統、
    音響器材、電源供應器與電腦及其周邊等多種電子產品設備
    中，充作為短路及過載電流保護器之自復式保險絲」等語。
    又經濟部工業局亦於九十一年七月十五日以工電字第○九一
    ○○二二四六二○號函稱：「．．．其主要功能係將阻抗提
    高以限制電路中因短路或突波電壓所造成的異常電流，而達
    到保護電子裝置等產品免於損壞之目的」；以及國防部中山
    科學研究院九十一年八月七日（九一）蓮茹字一○一○二號
    函指出：「經查閱函內所附電子零件貨樣及其英、中文原廠
    型錄影本，該類零件其功能、用途，宜歸類為電路保護器之
    自復式保險絲類。」上述各鑑定報告書，其鑑定結果均與中
    、英、日型錄所載名稱及內容完全相符，自均堪採信。至於
    上訴人所委送鑑定機構之各種測試、檢驗報告內容有不一致
    之處，此係由上訴人自行檢取貨樣及「產品規格說明書」送
    鑑定，其所送版本若有不同，其結論當非相同，上訴人所提
    不同鑑定報告，尚不足採。(四)再查上訴人所檢具之美、日、
    歐盟、法、韓等國海關之資料文件，均係本件系爭貨物進口
    日期九十年十月十五日後始由上訴人檢陳貨樣、型錄向該國
    海關申請核定稅則，此均由上訴人所提出之各項介紹系爭貨
    物之文件資料，是以上訴人所提供之型錄若不同，則所函復
    之規則將有所不同。況其中日本海關核定日期為二○○二年
    二月七日，歐盟之申請日期為二○○一年十月四日，法國簽
    署日期為二○○二年四月三日（駐比利時臺北代表處簽署日
    期為二○○二年四月九日）、韓國收取日期為二○○二年二
    月二十三日；均係上訴人申報進口貨物後所核定，亦難以其
    為準。是以，上訴人所舉外國關稅主管機關認定系爭貨物應
    歸列稅則第八五三三節之「熱敏電阻」或「可變電阻」乙節
    ，並不足採。(五)另查美國瑞侃公司（即上訴人前身）自一九
    八○年代利用聚脂體之正溫度係數特性成功地研發製造此類
    可重覆使用之電路保護元件，取名自復保險絲，並以此名稱
    行銷全世界，乃係全球電路保護元件第一大製造廠，此揆諸
    上訴人國內中文「電路保護產品手冊」及海關駐美、日代表
    所蒐得英文原廠型錄及日文「過電流過熱保護素子製品目錄
    」所載名稱及內容，至臻明確。目前此類以Polymer材料為
    主之PTC自復式保險絲除上訴人產製外，尚有Bourns公司及
    Littelfuse公司等保險絲專業製造商，惟該兩公司從未認為
    其所生產之PTC自復保險絲即為PTC熱敏電阻。復查電子業界
    亦自始將自復保險絲、熱敏電阻及可變電阻界定為原理、功
    能、用途不相同之電子元件。本件發生後，上訴人一再變更
    原廠型錄名稱及內容，其貨物名稱迭經更改，有「可變電阻
    器」、「熱敏電阻器」及「自復式元件」．．．等名稱，其
    變更後之「型錄」亦有多種版本；足證上訴人申報為產品名
    稱功能之電阻器，其虛報貨物名稱、逃漏進口稅款行為，縱
    非故意屬實，亦難謂無過失，自不能解免應負之行政罰責。
    (六)撤銷訴訟，行政法院判斷原處分是否違法之基準時點為以
    處分時之事實及法令為準。而上訴人所提出之HS委員會決定
    初稿，係本件原處分作成後之對系爭貨物稅則分類之新意見
    ，在未經我國政府相關機關引用並發布成為行政規則前，本
    院尚不得據以認原處分為違法，附此敘明等語為由，將原訴
    願決定及原處分均予維持，駁回上訴人之訴。經核並未違反
    法律、本院判例或司法院解釋，亦無與本院或其他高等行政
    法院所表示之見解互相牴觸，而有由本院統一法律上意見之
    必要情形。且原判決已就其認定事實所憑之證據及形成心證
    之理由詳為論明，並認上訴人所提出之世界關務組織調和分
    類委員會（HS Committee）決定初稿，係本件原處分作成後
    之對系爭貨物稅則分類之新意見，在未經我國政府相關機關
    引用並發布成為行政規則前，原審法院尚不得據以認原處分
    為違法等語，顯未將該HS委員會之決議資料誤認為原處分作
    成後之新事實。上訴意旨就系爭貨物應歸為海關進口稅則第
    8533節電阻器或8536節電路保護器所為爭執之理由，包括主
    張世界關務組織調和分類委員會決議資料為新證據，原判決
    誤認為新事實云云，無非係以其主觀歧異之見解，就原審取
    捨證據、認定事實及適用法律之職權行使，指摘其為不當，
    尚難認其涉及之法律問題意義重大，有由本院加以闡釋之必
    要，則依首開規定，即難謂本件所涉及之法律見解具有原則
    上之重要性。至於上訴人所陳報另案證人莊逸正、陳子平之
    證詞，係屬新證據，因本院為法律審，依行政訴訟法第254
    條第1項規定，自無從加以審酌。次按行為時關稅法第5條之
    1第1項固規定：先放後核之進口貨物，如有應退應補稅款者
    ，應於貨物放行後6個月內，通知納稅義務人，逾期視為業
    經核定。惟該規定係適用於一般正常申報進口而稅則號別或
    價格有誤應重新核定計算之案件，倘報運貨物進口有虛報所
    運貨物之名稱、數量等，致發生逃漏進口稅款情事時，依行
    為時關稅法第56條規定：「進口貨物如有私運或其他違法漏
    稅情事，依海關緝私條例及其他有關法律之規定處理。」自
    應依海關緝私條例規定辦理。另關於違法虛報漏稅案件，海
    關緝私條例第44條明定：「有違反本條例情事，除依本條例
    有關規定處罰外，仍應追徵其所漏或沖退之稅款。但自其情
    事發生已滿5年者，不得再為追徵或處罰。」準此，進口貨
    物縱屬先放後核，於5年內，如經查獲有虛報貨物名稱等違
    法漏稅情事者，仍應依據海關緝私條例第37條第1項及第44
    條規定處罰及追徵。本件既涉有虛報貨名違法漏稅情事，核
    屬違反海關緝私條例之案件，依法自該虛報情事發生後5年
    內，均得再為追徵或處罰，從而，被上訴人依海關緝私條例
    相關規定論處，並核發處分書，並無違誤，上訴意旨指摘被
    上訴人逾行為時關稅法第5條之1第1項規定6個月期限，變更
    稅則所作成之處分，係屬違法，原判決未予撤銷，其判決當
    然違背法令云云，係屬誤解法律規定，顯難以此認本案涉有
    法律原則性。故原判決雖未對上訴人此項主張加以指駁，惟
    與判決結果無影響，附此敘明。綜上，本訴訟事件所涉及之
    法律見解，並無具有原則上重要性情事，上訴人提起本件上
    訴，依據首揭規定，不應許可，其上訴難謂合法，應予駁回
    。
五、依行政訴訟法第249條第1項前段、第104條、民事訴訟法第
    95條、第78條，裁定如主文。
中    華    民    國    95    年    7     月    13    日
                  第三庭審判長法  官  趙  永  康
                              法  官  黃  璽  君
                              法  官  侯  東  昇
                              法  官  黃  淑  玲
                              法  官  林  文  舟
以  上  正  本  證  明  與  原  本  無  異
中    華    民    國    95    年    7     月    13    日
                              書記官  彭  秀  玲


司法院資訊處製作；財團法人民間司法改革基金會備份。
